臺灣雲林地方法院刑事判決　　　　　　　 94年度易字第307號
公　訴　人　臺灣雲林地方法院檢察署檢察官
被　　　告　壬○○
　　　　　　　　　　（現另案於臺灣臺北監獄臺北分監執行中
上列被告因詐欺案件，經檢察官聲請簡易判決處刑（93年度偵字
第4306號）及移送併辦（臺灣嘉義地方法院檢察署94年度偵字第
2745、2899號），本院虎尾簡易庭受理後（案號：94年度虎簡字
第64號），認不宜逕以簡易判決處刑，經改依通常程序審判，判
決如下：
    主  文
本件免訴。
    理  由
一、公訴意旨略以：被告壬○○明知姓名年籍不詳綽號「小龍」
    之成年男子係利用購得之金融帳戶用以詐欺取財，竟基於幫
    助之犯意，意圖為第三人不法之所有，於如附表一所示之時
    間向合作金庫銀行虎尾分行等銀行申辦金融帳戶，並領得該
    等帳戶存摺及提款卡，且旋均於領得同日以每帳戶新臺幣（
    下同）1500元代價將如附表一所示之金融帳戶存摺、印章、
    提款卡及密碼等均轉售予「小龍」，而取得該等款項，嗣上
    開「小龍」及其餘姓名年籍不詳之成年人數人乃分別持誠泰
    商業銀行帳戶於民國93年3 月10日，在不詳地點向癸○○詐
    取22萬元；及於不詳時地向不詳姓名年籍之人詐得如附表一
    所示各該金融帳戶中往來之款項，旋經癸○○發覺報警處理
    而查悉上情（93年度偵字第4306號）；另壬○○明知銀行存
    摺、印章、提款卡及提款卡密碼係供自己使用，攸關個人債
    信，甚為重要，若同時交付給他人，可能被非法使用，竟於
    93 年2月間，將其在臺灣土地銀行虎尾分行所申辦之帳號00
    0000000000號帳戶存摺及提款卡以1500元價格販賣給真實姓
    名年籍均不詳而綽號「小龍」之男子，「小龍」則將購得之
    前揭銀行存摺、提款卡交給詐騙集團使用，壬○○以此方式
    幫助該詐騙集團人員將該存摺做為詐騙被害人匯入款項之帳
    戶。適有丁○○於94年3 月4 日下午因接到該詐騙集團撥打
    之電話，佯稱係丁○○之朋友，因急需用錢而欲向其借款週
    轉，致令丁○○不疑有他而匯款7 萬元至詐騙集團所指定之
    壬○○前揭帳戶內，丁○○事後發覺有異始知受騙而報警處
    理（臺灣嘉義地方法院檢察署94年度偵字第2745號）。又壬○○明知銀行存摺、印章、提款卡及提款卡密碼係供自己使
    用，攸關個人債信，甚為重要，若同時交付給他人，可能被
    非法使用，竟於93年2 月間，將其在臺灣土地銀行虎尾分行
    所申辦之帳號000000000000號帳戶存摺及提款卡以1500元價
    格販賣給真實姓名年籍均不詳而綽號「小龍」之男子，「小
    龍」則將購得之前揭銀行存摺、提款卡交給詐騙集團使用，
    壬○○以此方式幫助該詐騙集團人員將該存摺做為詐騙被害
    人匯入款項之帳戶。適有如附表二所示之人接獲詐騙集團撥
    打之電話，遭如附表二所示之犯罪手法詐騙而分別匯款或是
    轉帳至壬○○前揭帳戶內，而詐騙集團成員則隨即將詐得之
    款項提領一空（臺灣嘉義地方法院檢察署94年度偵字第2899
    號）。因認被告涉犯刑法第339 條第1 項、第30條之幫助詐
    欺罪嫌等語。
二、按案件曾經判決確定者，應為免訴之判決，此項原則關於實
    質上一罪或裁判上一罪，均有其適用。連續犯係裁判上之一
    罪，其一部分犯罪事實曾經判決確定者，其效力當然及於全
    部，故檢察官復將其他部分重行起訴，亦應諭知免訴之判決
    （最高法院49年度台非字第20號判例要旨參照）。又裁判上
    一罪之案件，其既判力之時點，應以最後審理事實法院宣示
    判決之日為判斷之標準。連續犯為裁判上一罪，倘其中之一
    部事實，已經法院為實體上有罪判決確定者，其既判力之範
    圍即及於最後審理事實法院宣示判決前之全部事實（最高法
    院93年度台上字第2798號裁判要旨參照）。另簡易判決因其
    不經言詞辯論，並不經宣示判決程序，而不經宣示之裁判必
    經合法送達始生效力，故應以最初送達之日期為既判力之時
    點。經查：
  (一)被告前因可預見提供帳戶供他人使用，可能幫助犯罪集團實
    施詐騙行為，惟因需錢孔急，竟基於幫助詐欺之概括犯意，
    於民國93年2 月3 日，分別在雲林縣虎尾鎮○○路之華南商
    業銀行股份有限公司虎尾分行及雲林縣虎尾鎮○○路台灣中
    小企業商業銀行虎尾分行前，各收受某詐騙集團之不詳姓名
    年籍之人所交付之1000元後，分別向華南銀行申請開立帳號
    000000000000號帳戶，向台灣中小企銀申請開立帳號000000
    00000 號帳戶，各以一個帳戶1500元之代價，而將存摺、提
    款卡、印章交予該不詳犯罪集團作為詐騙之用，容任該犯罪
    集團使用上開帳戶以遂行犯罪，而不違背其本意。嗣該詐騙
    集團成員意圖為自己不法所有，於(1)93年2 月5 日某時，以
    電話號碼0000000000號向劉翠萍訛稱係劉翠萍之朋友朱瑋齡
    急需資金週轉，致劉翠萍陷於錯誤而利用自動櫃員機操作轉
    帳，匯款5 萬元至壬○○上述華南銀行之帳戶，經詐騙集團
    提領完畢；(2)同月9 日下午1 時許，以電話號碼0000000000
    號向蔡淑蘭訛稱係蔡淑蘭之朋友急需金錢週轉，致蔡淑蘭陷
    於錯誤而利用自動櫃員機操作轉帳，匯款2 萬元至壬○○上
    開華南銀行之帳戶，惟該帳戶業經凍結幸未遭詐騙集團提領
    而未遂；(3)於同月10日某時，以電話向盧美莉訛稱係盧美莉
    之胞妹，急需資金20萬元投資股票，致盧美莉陷於錯誤而於
    同日匯款10萬元至壬○○上開台灣中小企銀之帳戶，經詐騙
    集團提領完畢，於翌日匯款10萬元至壬○○上開台灣中小企
    銀之帳戶，惟該帳戶業經凍結幸未遭提領而未遂，嗣劉翠萍
    、蔡淑蘭、盧美莉分別向友人及胞妹查證後，始知受騙等犯
    行，業經本院於93年11月3 日以93年度虎簡字第243 號刑事
    簡易判決（下稱前案），認定被告壬○○係犯刑法第339 條
    第1 項、第30條第1 項之幫助詐欺取財罪，而判處有期徒刑
    6 月，於93年11月15日、同年12月21日分別合法送達於檢察
    官及被告，並於94年1 月3 日確定，此有送達證書1 紙、臺
    灣高等法院被告前案紀錄表1 份在卷可證，並經本院調取該
    卷核閱無誤。
  (二)本案公訴人起訴被告於93年2 月3 日起至同年月9 日止，向
    如附表一所示之金融機構申辦帳戶，並領得該等帳戶存摺及
    提款卡，且旋均於領得同日以每帳戶1500元代價將如附表一
    所示之金融帳戶存摺、印章、提款卡及密碼等均轉售予「小
    龍」，嗣旋流為詐騙集團從事詐欺行為之用之犯行，與上開
    確定判決所認定之犯罪事實相比較，皆是提供帳戶轉供詐欺
    集團實行詐欺犯行之用，二者行為態樣實屬雷同，尤其前後
    案之幫助詐欺犯行，其時間或屬同一日，或僅不及1 星期，
    時間可謂緊接（本案起訴部分之附表一編號４、７所示犯行
    ，原即與前案確定判決之犯罪事實同一），且被告於本院審
    理時供稱：（你為甚麼要開帳號賣給人家？）當時剛好沒有
    錢也沒有工作，我看報紙跟綽號「小龍」之男子聯絡的；（
    你這15本帳戶全部都賣給綽號「小龍」之男子？）是，都賣
    給同一個人；（你為甚麼會分好幾天去開帳戶？）因為一天
    沒有辦法辦那麼多家，是綽號「小龍」之男子開車載我去辦
    的，有到嘉義也有到彰化員林；（你這幾天去開帳戶都是綽
    號「小龍」之男子約你的嗎？）是。第一次我跟他聯絡後，
    都是他打電話去我家裡約我出去辦的；（你是因為沒有錢也
    沒有工作才會分這麼多天去開帳戶去讓人家使用？）是等語
    （見94年7 月20日準備程序筆錄），可見被告於93年2 月間
    所為多次幫助詐欺等犯行，均係出於一個初發之幫助詐欺之
    概括犯意而為。被告於前案及本案之犯行，既然於其主觀上
    是以同一幫助詐欺之概括犯意進行，所犯者復均係幫助詐欺
    之同一罪名，彼此間應有連續犯之裁判上一罪關係，本案之
    犯行又均在前案送達判決日即93年11月15日以前發生，自應
    均為該確定判決效力所及，本院不得再為實體判決，爰不經
    言詞辯論，諭知免訴之判決。
  (三)臺灣嘉義地方法院檢察署2 件移送併辦部分（94年度偵字第
    2745、2899號）所涉帳戶（臺灣土地銀行虎尾分行帳號0000
    00000000號帳戶），均在本案起訴部分範圍內，自應認上開
    併辦部分與起訴部分係屬同一事實，而在本案審判範圍內，
    本院自應予以審酌，不待退回檢察官另行偵辦，附此敘明。
三、據上論斷，應依刑事訴訟法第452 條、第302 條第1 款、第
    307 條，判決如主文。
中　　華　　民　　國　　94　　年　　10　　月　　12　　日
                  刑事第五庭    審判長法  官  陳定國
                                      法  官  王素珍
                                      法  官  李明益
以上正本證明與原本無異。
如不服本判決，應於判決收受後10日內，向本院提出上訴狀（須
附繕本）。
                                      書記官  李達成
中　　華　　民　　國　　94　　年　　10　　月　　12　　日
附表一：
┌──┬──────┬────┬────────┬───┐
│編號│銀 行 名 稱 │開戶日期│帳　　　　　　號│備　註│
├──┼──────┼────┼────────┼───┤
│ １ │合作金庫銀行│2.4.  │0000000000000　 │      │
│    │虎尾分行　　│        │                │　　　│
├──┼──────┼────┼────────┼───┤
│ ２ │臺灣土地銀行│2.4.  │000000000000　　│　　　│
│　　│虎尾分行　　│　　　　│　　　　　　　　│　　　│
├──┼──────┼────┼────────┼───┤
│ ３ │誠泰商業銀行│2.6.  │0000000000000   │已於│
│    │嘉義分行　　│　　　　│　　　　　　　　│3.12.結│
│    │　　　　　　│　　　　│　　　　　　　　│清    │
├──┼──────┼────┼────────┼───┤
│ ４ │華南商業銀行│2.3.  │000000000000　  │　　　│
│　　│虎尾分行　　│　　　　│　　　　　　　　│　　　│
├──┼──────┼────┼────────┼───┤
│ ５ │華僑商業銀行│2.6.  │00000000000000  │　　　│
│　　│嘉義分行　　│　　　　│　　　　　　　　│　　　│
├──┼──────┼────┼────────┼───┤
│ ６ │交通銀行員林│2.9.  │000000000000    │　　　│
│　　│分行　　　　│　　　　│　　　　　　　　│　　　│
├──┼──────┼────┼────────┼───┤
│ ７ │台灣中小企業│2.3.  │00000000000　   │　　　│
│　　│銀行虎尾分行│　　　　│　　　　　　　　│　　　│
├──┼──────┼────┼────────┼───┤
│ ８ │玉山商業銀行│2.4.  │0000000000000　 │　　　│
│　　│斗六分行　　│　　　　│　　　　　　　　│　　　│
├──┼──────┼────┼────────┼───┤
│ ９ │中國國際商業│2.4.  │00000000000　   │　　　│
│　　│銀行斗六分行│　　　　│　　　　　　　　│　　　│
├──┼──────┼────┼────────┼───┤
│ １０ │中國農民銀行│2.6.  │00000000000　   │　　　│
│　　│嘉義分行　　│（起訴書│　　　　　　　　│　　　│
│    │            │誤載為│                │      │
│    │            │6.）  │                │      │
├──┼──────┼────┼────────┼───┤
│  │陽信商業銀行│2.9.  │00000000000　   │　　　│
│　　│三民分行　　│　　　　│　　　　　　　　│　　　│
├──┼──────┼────┼────────┼───┤
│  │安泰商業銀行│2.6.  │00000000000000  │　　　│
│　　│嘉義分行　　│　　　　│　　　　　　　  │　　　│
├──┼──────┼────┼────────┼───┤
│  │彰化銀行斗六│2.4.  │000000000000    │　　　│
│　　│分行　　　　│　　　　│　　　　　　　　│　　　│
├──┼──────┼────┼────────┼───┤
│  │中國信託商業│2.6.  │000000000000　  │　　　│
│　　│銀行股份有限│　　　　│　　　　　　　　│　　　│
│    │公司　　　　│        │                │      │
├──┼──────┼────┼────────┼───┤
│  │臺中商業銀行│2.9.  │000000000000　  │　　　│
│　　│員林分行　　│　　　　│　　　　　　　　│　　　│
└──┴──────┴────┴────────┴───┘
附表二：
┌──┬───┬──────┬──────┬─────────┐
│編號│被害人│匯款時間    │  詐騙金額  │犯罪手法　　　　　│
│    │姓名　│            │ （新台幣） │　　　　　　　　　│
├──┼───┼──────┼──────┼─────────┤
│ １ │庚○○│93年2 月17日│10萬元 　　 │庚○○接獲自稱其友│
│    │      │（併辦意旨書│            │人「姚宏正」之電話│
│    │      │誤載為93年3 │            │向其借款10萬元，劉│
│    │　　　│月15日）    │            │吉城不疑有詐，乃匯│
│    │      │            │            │款至被告上開土地銀│
│    │　　　│            │            │行帳戶。          │
├──┼───┼──────┼──────┼─────────┤
│ ２ │甲○○│93年2 月18日│8 萬元      │甲○○於左列時間接│
│    │　　　│　　        │ 　　　     │獲自稱其二哥之電話│
│    │      │            │            │，向其借款58萬元，│
│    │　　　│            │ 　　　     │甲○○乃將其中8 萬│
│    │      │            │            │元匯至被告上開土地│
│    │　　　│            │            │銀行帳戶。        │
├──┼───┼──────┼──────┼─────────┤
│ ３ │丁○○│93年3 月4 日│2 萬元、5 萬│丁○○於左列時間接│
│    │      │、同年3 月5 │元          │獲自稱其同事因急需│
│    │　　　│日          │　　　　    │用錢之電話，乃依約│
│    │      │            │            │匯款至被告上開土地│
│    │　　　│            │     　     │銀行帳戶。        │
├──┼───┼──────┼──────┼─────────┤
│ ４ │戊○○│93年2 月19日│8 萬元      │戊○○於左列時間接│
│    │　　　│            │　　　　    │獲自稱其友人之電話│
│    │      │            │            │，因其友人告以急需│
│    │　　　│            │ 　　　     │用錢，乃要求其匯款│
│    │      │            │            │至被告上開土地銀行│
│    │　　　│            │      　    │帳戶。            │
├──┼───┼──────┼──────┼─────────┤
│ ５ │辛○○│93年2 月19日│2 萬元      │辛○○接獲自稱其友│
│    │　　　│            │ 　　　     │人之電話稱急需用錢│
│    │      │            │            │，乃不疑有他而匯款│
│    │　　　│            │ 　　　     │至被告上開土地銀行│
│    │      │            │            │帳戶。            │
├──┼───┼──────┼──────┼─────────┤
│ ６ │丙○○│93年3 月1 日│5 萬元      │丙○○因接獲自稱其│
│    │　　　│            │            │友人之電話表示急需│
│    │      │            │            │用錢，乃不疑有他而│
│    │      │            │　　　　    │匯款至被告上開土地│
│　  │      │            │            │銀行帳戶。        │
├──┼───┼──────┼──────┼─────────┤
│ ７ │己○○│93年3 月5 日│13萬元      │己○○之婆婆接獲詐│
│    │      │            │            │騙集團佯稱親戚急需│
│    │      │            │            │用錢，其婆婆乃撥電│
│    │      │            │            │話給己○○，己○○│
│    │      │            │            │則依其婆婆指示而匯│
│    │      │            │            │款至被告上開土地銀│
│    │      │            │            │行帳戶。          │
├──┼───┼──────┼──────┼─────────┤
│ ８ │乙○○│93年3 月8 日│3 萬元      │乙○○接獲自稱其友│
│    │      │            │            │人「邱仔」（併辦意│
│    │      │            │            │旨書誤載為「祥仔」│
│    │      │            │            │）之電話，佯稱急需│
│    │      │            │            │用錢周轉，其不疑有│
│    │      │            │            │他而匯款至被告上開│
│    │      │            │            │土地銀行帳戶。    │
└──┴───┴──────┴──────┴─────────┘
